【裁判字號】    92,台上,6912
【裁判日期】    921210
【裁判案由】    違反毒品危害防制條例
【裁判全文】
最高法院刑事判決                              九十二年度台上字第六九一二號
    上  訴  人  甲○○
    選任辯護人  李明諭律師
右上訴人因違反毒品危害防制條例案件，不服台灣高等法院中華民國九十年五月八日
第二審判決（八十九年度上訴字第三一二六號，起訴案號：台灣桃園地方法院檢察署
八十八年度偵字第一四四九九號），提起上訴，本院判決如左：
    主  文
原判決撤銷，發回台灣高等法院。
    理  由
本件原判決認定：上訴人甲○○曾於民國八十四年六月間，因違反麻醉藥品管理條例
案件經台灣桃園地方法院判處有期徒刑六月，於八十五年八月二十八日執行完畢，仍
不知悛悔。又基於概括犯意，自八十八年七月間起至同年九月間止，前後五次以其所
有之0000000000號及簡湖所租用之0000000000號行動電話為聯
絡工具，連續在桃園縣中壢市自強里普仁二０五號或中壢市○○路甲○○之租住處，
以每包新台幣（下同）一千元至二千元不等價格，將第二級毒品安非他命售予簡湖食
用，嗣於八十八年九月六日下午一時三十分許，在前揭普仁二０五號住處為警查獲，
扣得郭女所有之安非他命二小包，含可待因成分之粉末一小包（安非他命驗餘淨重零
點四六八八公克，含可待因成分之粉末驗餘淨重零點七四八二公克，起訴書誤植為安
非他命三小包）、分裝夾鏈袋九十二個等情。因而撤銷第一審之科刑判決，改判論上
訴人以連續販賣第二級毒品，累犯，判處有期徒刑捌年，固非無見。
惟查：（一）有罪之判決書事實欄為適用法令之依據，應將法院依職權認定與犯罪構
成要件有關之事項，詳記於事實欄，然後於理由內逐一說明其憑以認定之證據，使事
實及理由兩相一致，方為合法。而毒品危害防制條例第四條第二項之販賣第二級毒品
罪，以行為人有營利之意思，而販入或賣出第二級毒品或二者兼而有之為其構成要件
。故行為人有無此項營利意思之目的條件，自應於事實欄內為詳實之記載，然後於理
由內說明其憑以認定之證據，始稱適法。原判決事實欄內並未明確記載上訴人之販賣
第二級毒品有無此項營利之意圖，且就其認定上訴人如何具有營利之意圖及扣案之顆
粒二袋確為第二級毒品安非他命無誤之理由，原判決悉未說明其依憑所在，自有判決
失其依據及判決理由欠備之違誤。（二）毒品危害防制條例第十九條第一項規定：「
犯第四條至第九條、第十二條、第十三條或第十四條第一項、第二項之罪者，其供犯
罪所用或因犯罪所得之財物，均沒收之，如全部或一部不能沒收時，追徵其價額或以
其財產抵償之」，係採義務沒收主義。凡供販賣毒品所用或因犯罪所得之財物，均應
宣告沒收，不能沒收時，追徵其價額或以其財產抵償之，不以當場搜獲扣押者為限。
原判決事實認定上訴人有違反毒品危害防制條例第四條第二項規定之販賣第二級毒品
罪之犯行，且每次販毒所得一千元至二千元不等等情（原判決第二頁第二至三行），
果該認定無訛，原判決對於上訴人販賣毒品所得之財物共有若干？並未詳細調查，在
事實欄明白認定，且未依上開規定為沒收之諭知，難謂於法無違。(三)無期徒刑不得
加重，為刑法第六十五條第一項所明定。上訴人所犯販賣第二級毒品罪之法定本刑為
無期徒刑或七年以上有期徒刑，原審於依連續犯及累犯之規定加重其刑時，未將無期
徒刑部分除外，併予加重（原判決第三頁倒數第四至二行），亦有適用法則不當之違
誤。(四)有罪之判決書，對於被告有利之證據不採納者，應記載其理由，刑事訴訟法
第三百十條第二款定有明文。查原判決雖認定：上訴人以每包一千元至二千元之不等
價格將第二級安非他命售予簡湖等情，惟證人簡湖於第一審法院調查時證稱：「 (安
非他命何處來？）與被告一起去拿的」、「我們一人出壹仟一起去拿」各等語 (見一
審卷第五十八頁），果證人簡湖之該部分證言屬實，應於上訴人有利，原審對證人簡
湖於第一審證言之真實性及其此部分證言究竟如何不足採取，並未說明其取捨之心證
理由，遽行判決，即有判決理由不備之違誤。上訴意旨雖未指摘及此，但此為本院得
依職權調查之事項，應認原判決有撤銷發回之原因。
據上論結，應依刑事訴訟法第三百九十七條、第四百零一條，判決如主文。
中      華      民      國    九十二    年     十二     月      十      日
                              最高法院刑事第九庭
                                  審判長法官  林  增  福
                                        法官  邵  燕  玲
                                        法官  陳  世  雄
                                        法官  蘇  振  堂
                                        法官  張  春  福
      右正本證明與原本無異
                                              書  記  官
中      華      民      國    九十二    年     十二     月     十九     日
                                                                        Ｌ


司法院資訊處製作；財團法人民間司法改革基金會備份。
